最高法院刑事判決　　　　　　九十四年度台上字第一二二七號
　　上　訴　人　甲○○
　　　　　　　　　　　　（另案在押台灣台北看守所）
上列上訴人因違反毒品危害防制條例案件，不服台灣高等法院中
華民國九十三年十二月二十一日第二審判決（九十三年度上訴字
第二九三五號，起訴案號：台灣宜蘭地方法院檢察署九十三年度
毒偵字第五０五號、偵字第二二八七號），提起上訴，本院判決
如下：
    主  文
原判決關於施用第一級毒品部分撤銷，發回台灣高等法院。
    理  由
本件原判決以上訴人甲○○基於施用第一級毒品海洛因之概括犯
意，自民國九十二年一、二月間某日起至九十三年五月十七日中
午某時許止（確實時間不詳），連續在其位於台北縣板橋市○○
路二六０巷三十三號一樓租屋處以及台北縣中和市○○路四二三
巷四號五樓友人住處，以將海洛因置入注射針筒注射之方式，施
用海洛因多次。嗣於九十三年五月十七日下午三時許為警在台北
縣中和市○○路二０五號租屋處緝獲，並扣得其所有之海洛因研
磨機一台、注射針筒三支、文件一頁、護照一本、海洛因二袋（
淨重二十八點四二公克、包裝重一點零八公克）及海洛因磚二小
塊（淨重三十三點二七公克、包裝重零點七八公克），因認上訴
人連續犯毒品危害防制條例第十條第一項之施用第一級毒品罪（
上訴人另連續施用第二級毒品安非他命部分，業經原審判處有期
徒刑八月確定），並以扣案之海洛因研磨機一台、注射針筒三支
係上訴人所有供施用海洛因之工具，第一審漏未諭知沒收有所未
洽，因而撤銷第一審判決，改論上訴人連續施用第一級毒品罪刑
（累犯），扣案之海洛因研磨機一台、注射針筒三支沒收，固非
無見。
惟查：（一）科刑判決所認定之事實，與卷證資料不符者，屬證
據上理由矛盾。原判決於事實欄認定上訴人於九十三年五月十七
日下午三時許，因另案（運輸第一級毒品）為警在台北縣中和市
○○路二０五號租屋處緝獲，並扣得其所有之海洛因研磨機一台
、注射針筒三支、文件一頁、護照一本、海洛因二袋及海洛因磚
二小塊。然依法務部調查局東部地區機動工作組九十三年六月三
十日東機緝外字第０九三七七一一四四八０號卷附資料，上開物
品係該工作組人員於九十三年二月二日在台北縣板橋市○○路二
六０巷三十三號搜索查獲之物，且據上訴人一再陳稱該海洛因及
海洛因磚均係其所有欲供施用之物（見該工作組卷第二至五頁、
第九頁，偵字第二二八七號偵查卷第一至四頁，毒偵字第五０五
號偵查卷第二十四至二十五頁，訴字卷第四十五頁），原判決未
見依憑任何事證，逕認上開物品均係九十三年五月十七日下午三
時許，在台北縣中和市○○路二０五號被查獲時所扣得之物，其
就該部分認定之事實顯與卷內資料不符，有理由矛盾之違背法令
。（二）按毒品危害防制條例第十八條前段規定：查獲之第一級
毒品，不問屬於犯人與否，沒收銷燬之；故被告經法院為有罪之
科刑判決時，查獲之毒品，與被告本案所犯並經法院諭知有罪者
若全然無關，固不得於該有罪判決之主刑下宣告沒收；至若查獲
之毒品，與被告被訴之本案非全然無關，法院自應於主刑下宣告
沒收。經查法務部調查局東部地區機動工作組人員於九十三年二
月二日在台北縣板橋市○○路二六０巷三十三號搜索查獲之物，
計有海洛因研磨機一台、注射針筒三支、文件一頁、護照一本、
海洛因二袋及海洛因磚二小塊（見該工作組卷第四至五頁），原
判決認定其中海洛因研磨機、注射針筒係上訴人所有供己施用第
一級毒品所用之工具，至海洛因二袋及海洛因磚二小塊，則未見
說明是否與上訴人所犯施用第一級毒品罪有關，緣依卷內資料，
上訴人一再陳稱該海洛因及海洛因磚均係其所有欲供施用之物，
倘若屬實，則應於本案施用第一級毒品罪主刑下宣付沒收。原判
決對此未查明釐清，率不予宣告沒收，亦有判決不適用法則之違
法。上訴人上訴意旨執以指摘原判決該部分不當，尚非全無理由
，應認原判決關於施用第一級毒品部分有撤銷發回更審之原因。
據上論結，應依刑事訴訟法第三百九十七條、第四百零一條，判
決如主文。
中　　華　　民　　國　九十四　年　　三　　月　 十七   日
                      最高法院刑事第十庭
                          審判長法官  陳　正　庸
                                法官  賴　忠　星
                                法官  王　居　財
                                法官  林　開　任
                                法官  林　立　華
      本件正本證明與原本無異
                                      書  記  官
中　　華　　民　　國　九十四　年　　三　　月　二十三  日
                                                      ｖ
